【裁判字號】    95,易緝,207
【裁判日期】    951130
【裁判案由】    竊盜
【裁判全文】
臺灣臺北地方法院刑事判決             95年度易緝字第207號
公  訴  人  臺灣臺北地方法院檢察署檢察官
被      告  甲○○
上列被告因竊盜案件，經檢察官聲請簡易判決處刑（94年度偵字
第23161號），本院受理後（95年度簡字第29號），認為不宜以
簡易判決處刑，改以通常程序審理，嗣於本院準備程序進行中，
被告先就被訴事實為有罪之陳述，經裁定進行簡式審判程序，判
決如下：
    主  文
甲○○攜帶兇器竊盜，處有期徒刑陸月，如易科罰金，以銀元參
佰元即新臺幣玖佰元折算壹日。扣案扳手壹支沒收。
    事  實
一、甲○○所有之車牌號碼EV-7715號自小客車因交通違規，上
    開牌照遭查扣，為能繼續使用該車，竟意圖為自己不法之所
    有，於民國94年11月6日晚間11時許，在桃園縣桃園市○○
    路○○路旁某處，攜帶在上開處所先拾得、無積極證據足認
    為他人遺失或脫離本人持有、又客觀上足以殺傷人身而得為
    兇器使用之扳手1支，以上開扳手卸下螺絲之方式，竊取乙
    ○○所有、現在第三人非法持有狀態中、並懸掛於不明車輛
    上之MP-0176號自小客車車牌2面，得手後將之懸掛於自己所
    有上開自小客車上，嗣於94年11月21日凌晨0時50分許，甲
    ○○將上開懸掛有竊得車牌之車輛停放於臺北縣板橋市○○
    街第61號停車格內時，適有臺北縣政府警察局保安警察隊員
    警巡邏發覺該車牌為失竊車牌而循線查獲，並扣得上開扳手
    1支。
二、案經臺北縣政府警察局移送臺灣板橋地方法院檢察署移轉臺
    灣臺北地方法院檢察署檢察官偵查並聲請簡易判決處刑，本
    院受理後，認為不宜以簡易判決處刑，改以通常程序審理，
    嗣於本院準備程序進行中，甲○○先就被訴事實為有罪之陳
    述，經裁定進行簡式審判程序。
    理  由
一、證據能力之判斷：
    (一)查本件被告甲○○所為之自白，並無出於強暴、脅迫、利
      誘、詐欺、疲勞訊問、違法羈押或其他不正之方法，亦非
      違反法定障礙事由經過期間不得訊問或告知義務之規定而
      為，依刑事訴訟法第156條第1項、第158條之2規定，應認
      其有證據能力。
    (二)證人即被害人乙○○於審判外之陳述，依刑事訴訟法第
      273條之2規定排除同法第159條第1項傳聞排除法則之適用
      ，自有證據能力。
    (三)再查，本件資以認定被告犯罪事實之非供述證據（詳見後
      述），均無違反法定程序而取得之情形，依刑事訴訟法第
      158條之4反面規定，自有證據能力。
二、上揭犯罪事實，業據被告甲○○於警詢、偵訊及本院審理時
    坦承不諱，核與證人即被害人乙○○證述內容相符，並有扣
    案扳手1支、卷附贓物認領收據、現場照片4幀、車牌失竊資
    料個別查詢報表等可資佐證，堪信被告自白與事實相符；至
    被告雖於本院訊問時供稱竊取MP-0176號車牌2面時所用之扳
    手1支乃自竊盜地點附近地上撿拾而來等語，然既無任何積
    極證據足認該扳手為他人之遺失物或離本人所持有之物，自
    不能另論被告以侵占遺失物罪，而應依無主物先占之法理，
    認該扳手1支為被告所有之物；又上開扳手1支雖非被告所攜
    往，然按攜帶兇器竊盜，祇須行竊時，攜帶具有危險性之兇
    器為已足，至該兇器是否為行為人所攜往，抑行為人在犯罪
    行為地臨時取用，則非所問，最高法院78年度台上字第4422
    號判決、臺灣高等法院88年度法律座談會結論均同此見解；
    末查，證人即被害人乙○○所述其所有MP-0176號車牌2面失
    竊時間為93年9月13日下午4時許、失竊地點為桃園縣龜山鄉
    某處，並有卷附車牌失竊資料個別查詢報表可資佐證，核與
    被告供稱之行竊時間、地點雖不一致，然按刑法上之持有，
    係指對物之現實占有者而言，不問其為合法或非法之占有，
    為維持其事實上之占有關係，藉以維護社會秩序，除原所有
    權人於其所有權被侵害時得依法即時排除侵害外，不容任何
    人未經法定程序任意變更現實占有之狀態，如有對於他人現
    實占有之物予以不法侵害時，仍難解免難其刑責，最高法院
    84年度台非字第109號判決意旨可資參照，被告竊取MP-0176
    號車牌2面時，該2車牌係懸掛於不詳車輛上，由被告以上開
    扳手卸下螺絲之方式竊走，業經被告供述明確（見本院95年
    11月16日準備程序筆錄），足見被告竊取時，上開車牌仍係
    在第三人之非法持有之下，而非棄置於地，核屬遺失物、離
    本人所持有之物或無主物之情形，是被告之主觀竊盜犯意與
    客觀竊盜犯行間並無何齟齬相悖之處，仍應論以竊盜犯行。
    綜上所述，本件事證明確，被告犯行堪以認定，應依法論科
    。
三、新舊法之比較適用：
    按行為後法律有變更者，適用行為時之法律，但行為後之法
    律有利於行為人者，適用最有利於行為人之法律，刑法第2
    條第1項定有明文，被告行為後，如附表所示關於本件被告
    論罪科刑所應適用之刑法條文，業於94年2月2日修正公布，
    且依刑法施行法第10條之1規定，於95年7月1日生效施行，
    經如附表所示個別比較新舊法及依最高法院24年上字第4634
    號判例就罪刑有關之一切情形綜其全部之結果而為比較後，
    仍以適用95年7月1日修正施行前如附表所示關於被告論罪科
    刑所應適用之刑法條文規定較有利於行為人，是依前開說明
    ，自應適用95年7月1日修正施行前如附表所示關於被告論罪
    科刑所應適用之刑法條文規定處斷。
四、核被告所為，係犯刑法第321條第1項第3款之攜帶兇器竊盜
    罪；爰審酌被告犯罪之手段、所生危害、嗣後坦承犯行、犯
    後態度尚佳等一切情狀，量處如主文所示之刑，並依修正前
    刑法第41條第1項前段規定，諭知易科罰金之折算標準；扣
    案之扳手1支，為被告所有，供犯罪所用之物，爰依修正前
    刑法第38條第1項第2款規定宣告沒收。
據上論斷，應依刑事訴訟法第273條之1第1項、第299條第1項前
段，刑法第2條第1項前段、第321條第1項第3款，修正前刑法第
41條第1項前段、第38條第1項第2款，修正前罰金罰鍰提高標準
條例第2條，現行法規所定貨幣單位折算新臺幣條例第2條，判決
如主文。
本案經檢察官蔡立文到庭執行職務
中    華    民    國    95    年    11    月    30    日
                  刑事第十二庭  法  官  張永宏
以上正本證明與原本無異。
如不服本判決，應於判決送達後10日內，向本院提出上訴狀。
                                書記官  楊婷婷
中    華    民    國    95    年    11    月    30    日
附錄：本件論罪科刑法條全文
中華民國刑法第321條
犯竊盜罪而有左列情形之一者，處6月以上、5年以下有期徒刑：
一  於夜間侵入住宅或有人居住之建築物、船艦或隱匿其內而犯
    之者。
二  毀越門扇、牆垣或其他安全設備而犯之者。
三  攜帶兇器而犯之者。
四  結夥三人以上而犯之者。
五  乘火災、水災或其他災害之際而犯之者。
六  在車站或埠頭而犯之者。
前項之未遂犯罰之。
附表
┌────────┬────────┬────────┬────────┐
│規定名稱        │修正前規定      │修正後規定      │新舊法個別比較結│
│                │                │                │論與理由        │
├────────┼────────┼────────┼────────┤
│刑法第41條第1項 │犯最重本刑為五年│犯最重本刑為五年│適用舊法（並適用│
│易科罰金折算標準│以下有期徒刑以下│以下有期徒刑以下│罰金罰鍰提高標準│
│                │之罪，而受六個月│之罪，而受六個月│條例第2條之規定 │
│                │以下有期徒刑或拘│以下有期徒刑或拘│提高折算之罰金數│
│                │役之宣告，因身體│役之宣告者，得以│額，且為免與修正│
│                │、教育、職業、家│新臺幣一千元、二│後刑法第41條第1 │
│                │庭之關係或其他正│千元、三千元折算│項所定易科罰金折│
│                │當事由，執行顯有│一日，易科罰金。│算標準改採新臺幣│
│                │困難者，得以一元│但確因不執行所宣│計算產生混淆誤解│
│                │以上三元以下折算│告之刑，難收矯正│起見，另引用現行│
│                │一日，易科罰金。│之效，或難以維持│法規所定貨幣單位│
│                │但確因不執行所宣│法秩序者，不在此│折算新臺幣條例第│
│                │告之刑，難收矯正│限。            │2條明定易科罰金 │
│                │之效，或難以維持│                │折算標準及折算新│
│                │法秩序者，不在此│                │臺幣之數額，以資│
│                │限。            │                │明確）          │
│                │                │                │新法之易科罰金折│
│                │                │                │算標準較高，需較│
│                │                │                │多之罰金始能換刑│
│                │                │                │，較不利於被告。│
│                │                │                │（至於原規定「因│
│                │                │                │身體、教育、職業│
│                │                │                │、家庭之關係或其│
│                │                │                │他）正當事由，執│
│                │                │                │行顯有困難者」之│
│                │                │                │條件乃檢察官指揮│
│                │                │                │執行時應審酌，非│
│                │                │                │法院決定易科罰金│
│                │                │                │折算標準時應斟酌│
│                │                │                │事項，不生利與不│
│                │                │                │修正前利之比較）│
├────────┼────────┼────────┼────────┤
│刑法第38條第1項 │供犯罪所用或犯罪│供犯罪所用或犯罪│適用舊法。      │
│第2款、第3項    │預備之物，以屬於│預備之物，以屬於│本件被告所有、供│
│供犯罪所用或犯罪│犯人者為限，得沒│犯罪行為人者為限│犯罪所用之物，於│
│預備之物沒收    │收之。但有特別規│，得沒收之。但有│新舊法均得宣告沒│
│                │定者，依其規定。│特別規定者，依其│收，新法並無較有│
│                │                │規定。          │利於被告；且沒收│
│                │                │                │為從刑，應附屬於│
│                │                │                │主刑，本件主刑所│
│                │                │                │適用之法律既為舊│
│                │                │                │法，沒收自亦應適│
│                │                │                │用舊法。        │
├────────┴────────┴────────┴────────┤
│結論：就罪刑有關之一切情形，綜其全部之結果而為比較後，應一律適用舊法。│
└───────────────────────────────────┘


司法院資訊處製作；財團法人民間司法改革基金會備份。
